臺灣彰化地方法院民事判決　　　　　　　　94年度訴字第11號
原　　　告　甲○○　　住彰化縣.
訴訟代理人　楊振芳律師
被　　　告　乙○○　　住雲林縣.
上列當事人間請求損害賠償事件，經刑事庭移送前來，本院於民
國94年5月6日言詞辯論終結，判決如下：
    主  文
被告應給付原告新台幣壹拾萬零柒佰玖拾肆元，及自民國九十
三年七月二十二日起至清償日止，按年息五%計算之利息。
原告其餘之訴駁回。
訴訟費用由被告負擔百分之五；餘由原告負擔。
本判決第1項得假執行。但被告如於執行標的物拍定、變賣或物
之交付前，以新臺幣壹拾萬零柒佰玖拾肆元為原告預供擔保後
，得免為假執行。
原告其餘假執行之聲請駁回。
    事實及理由
一、原告起訴主張：被告於民國92 年8月2日上午7時45分許，駕
    駛車號ＳＨ－1982號自用小客車，沿彰化縣埤頭鄉○○路由
    北自南行駛，行經彰水路與埤周路口時，本應注意車輛行駛
    時，應注意車前狀況，隨時採取必要之安全措施，且依當時
    情形，並無不能注意之情事，竟疏未注意，貿然前進而自後
    追撞同向在前由原告所騎乘在前揭路口等待號誌之車號Ｖ０
    Ａ－587 號輕型機車，致原告倒地，受有頭部外傷、背部挫
    傷、第三腰椎壓迫性骨折等傷害，歷逾11月之住院、門診等
    中西醫治療，迄今仍未痊癒，猶需繼續追蹤治療。原告因被
    告侵權行為而受傷害，依民法第184 條第1項前段、第191條
    之2 前段、第193條第1項、第195條第1項前段之規定，得向
    被告請求損害賠償，請求項目如下：(一)醫療費用：原告支出
    之醫療費用，包括購買醫療器械之支出，扣除健保給付部分
    ，共支出新台幣（下同）35,594元。(二)減少勞動能力之損害
    ：原告原任寶成工業股份有限公司之品檢員，因工廠移往大
    陸無法隨同前往，而於91 年9月10日離職，離職當月工資為
    23,658 元，離職時適逢原告懷有身孕，原擬生產後休養4月
    ，再另找工作，以貼補工作，然原告因被告過失傷害行為受
    有第三腰椎壓迫性骨折傷害，因而遺有運動障礙，且原告僅
    國中畢業，從事勞力性工作，依勞工保險殘廢給付標準表所
    示，為殘廢等級第九級；依各殘廢等級喪失或減少勞動能力
    比率表所示，喪失之勞動能力程度為53.83%，以本件侵權行
    為發生之時92 年起算至法定退休年齡60歲之114年止，尚有
    22年之工作期間，按每月基本工資15,840元計算，減少勞動
    能力之金額為每年102,320 元，依霍夫曼計算法扣除期前利
    息，一次給付金額為1,545,428 元，應由被告賠償。退步言
    ，縱認原告未喪失工作能力，然原告因傷無法外出工作，自
    92年9月份起算至94年3月份止，共計喪失1年7月之勞動能力
    ，以每月基本工資15,840元計算，被告應賠償360, 960元。
    (三)精神慰藉金：原告原本身體健康，育有三名子女，與先生
    、子女、公婆共同生活，一家生活和樂，原擬生產完後至工
    廠工作，賺取薪資，以貼補家用，上工之時，愉地與同事相
    處，並放心將年幼子女留在家中由公婆撫育，下工之時，返
    家照顧子女，並與子女共同成長，然因本件車禍事故，身心
    均受重大傷害，所受之第三腰椎壓迫性骨折傷害，歷經治療
    ，仍未見痊癒，且後遺症與日俱增，非但無法外出工作，且
    每日除睡覺外均需穿著背架，行動極為不便，且與子女、夫
    妻間之生活亦大受影響，爰請求被告賠償精神慰藉金1,000,
    000元等語。並聲明：（一）被告應給付原告2,581,022元，
    並自起訴狀繕本送達翌日起至清償日止按年息5%計算之利息
    。（二）訴訟費用由被告負擔。（三）願供擔保，請准宣告
    假執行。
二、被告則以：其雖因過失駕車行為致原告受傷，然原告受傷輕
    微僅住院三天，其餘皆在家休息，且依據財團法人彰化基督
    教醫院（下稱彰化基督教醫院）殘障鑑定報告書之鑑定結果
    認原告工作能力喪失比例為 0，則原告請求減少勞動能力之
    損害部分，顯屬無據。又被告國中畢業，名下僅有一輛車輛
    及與他人共有一塊土地，目前無業在家種菜，育有四子就學
    中，故原告請求1,000,000 元之精神慰撫金亦屬過高等語，
    資為抗辯。並聲明：（一）原告之訴駁回。（二）訴訟費用
    由原告負擔。（三）如受不利判決，願供擔保請准宣告免為
    假執行。
三、兩造不爭執之事實
(一)、被告於上揭時地駕車自後追撞同向在前正暫停等待號誌之原
    告機車，致原告倒地因而受有第三腰椎壓迫性骨折之傷害。
(二)、原告國中畢業、育有三子、分別為5歲、3歲、2歲；被告國
    中畢業、在家種植疏菜、育有四子、目前就學中。
    以上為兩造所不爭執，並有原告提出之戶口名簿影本乙件在
    卷可稽，本院採為判決之基礎。
四、得心證之理由
(一)、原告主張：被告於前開時地，駕車沿彰化縣埤頭鄉○○路由
    北自南行駛，行經彰水路與埤周路口時，本應注意車輛行駛
    時，應注意車前狀況，隨時採取必要之安全措施，且依當時
    情形，並無不能注意之情事，竟疏未注意，貿然前進而自後
    追撞同向在前由原告所騎乘在前揭路口等待號誌之機車，致
    原告倒地，受有第三腰椎壓迫性骨折等傷害，業據其提出診
    斷證明書、起訴書、刑事判決為據，且為被告所不爭執。而
    被告因本件過失駕車行為致原告受傷所犯之過失傷害犯行，
    並經本院以93年度交簡上字第36號判處有期徒刑四月，如易
    科罰金，以三百元折算一日確定，復經本院依職權調閱前開
    刑事卷宗核閱無訛，則原告前開主張，自堪信為真實。
(二)、按因故意或過失不法侵害他人權利者，負損害賠償責任。汽
    車、機車或其他非依軌道行駛之動力車輛，在使用中加損害
    於他人者，駕駛人應賠償因此所生之損害。不法侵害他人之
    身體或健康者，對於被害人因此喪失或減少勞動能力或增加
    生活上之需要時，應負損害賠償責任。不法侵害他人之身體
    、健康、名譽、自由、信用、隱私、貞操，或不法侵害其他
    人格法益而情節重大者，被害人雖非財產上之損害，亦得請
    求賠償相當之金額，民法第184條第1項前段、第191條之2前
    段、第193條第1項、第195條第1項前段分別定有明文。又按
    汽車行駛時，駕駛人應注意車前狀況及兩車併行之間隔，並
    隨時採取必要之安全措施，道路交通安全規則第94 條第3項
    定有明文。被告駕車自應注意上述關於道路交通安全之規定
    ，而有應注意之義務，且依附於上開刑事卷宗之交通事故調
    查報告表所載，肇事時、地之天候、路況皆良好，肇事時，
    被告亦無不能注意之情事，竟疏未注意及此，而貿然自後追
    撞同向在前騎車等待號誌之原告致其受傷，被告顯有過失，
    且被告過失行為與原告受傷結果間，具有相當因果關係，亦
    足以認定。
(三)、本件車禍之發生，係因被告之過失侵權行為所致，原告因之
    受有損害，自得依上開規定請求被告賠償，茲分別審酌如下
    ：
（一）醫療費用部分：
      原告所陳因本件車禍受傷支出醫藥費及購買醫療器具即長
      短背架各1條支出35,594 元，業據其提出收據19紙為證，
      其中除彰化基督教醫院病房費3,600 元，係升等為雙人或
      個人病房而自負之病房差額，另92年8月3日購買價值1,20
      0元之短背架1條，核與醫囑不符，此部分皆非屬醫療必要
      費用外；餘醫藥費26,794元係屬實際支出且為醫療必要費
      用，另92年9月3日價值4,000元之長背架1條係依醫囑而購
      買，有李綜合醫院大甲分院區域教學醫院診斷證明書附卷
      可稽，此部分亦屬醫療必要費用，故原告請求被告賠償醫
      藥費26,794元及長背架1條4,000元，共計30,794元部分，
      依法有據，應予准許。
（二）減少勞動能力之損害部分：
      原告主張因本件車禍受有第三腰椎壓迫性骨折傷害，因而
      喪失之勞動能力程度為53.83%，以車禍發生之時起，算至
      法定退休年齡60歲止，尚有22年之工作期間，按每月基本
      工資15,840 元計算，一次給付金額為1,545,428元，應由
      被告賠償云云，被告否認之，經查：經本院函請彰化基督
      教醫院鑑定原告喪失之勞動能力為何，經該院鑑定結果認
      原告目前之勞動能力，依據勞保殘廢給付標準，不符合殘
      廢標準，工作能力喪失比例為 0，有彰化基督教醫院出具
      之殘障鑑定報告書在卷可稽，是原告主張勞動能失喪失53
      .83%，故被告應給付1,545,428 元云云，顯屬無據。另原
      告復主張因傷無法外出工作，自92年9月份起算至94年3月
      份止，共計喪失1年7月之勞動能力，以每月基本工資15,8
      40元計算，被告應賠償360, 960元云云，亦為被告否認，
      查：原告於92年8月4日痊癒出院後，既未喪失勞動能力，
      同月即可工作就職，則其此部分主張，亦屬無據。
（三）慰撫金部分：
    按慰藉金之賠償須以人格權遭遇侵害，使精神上受有痛苦
      為必要，其核給之標準固與財產上損害之計算不同，然非
      不可斟酌雙方身分資力與加害程度，及其他各種情形核定
      相當之數額（最高法院51 年度台上字第223號判例參照）
      。又按非財產上損害之慰撫金數額，究竟若干為適當，應
      斟酌兩造身分、地位、經濟狀況、加害程度及其他各種情
      形，俾為審判之依據（最高法院86 年度台上字第511號、
      第3537號判決意旨參照）。
    原告因本件車禍受傷，堪認其身心上確實受有相當之痛苦
      ，是其依民法第195條第1項之規定，請求被告賠償非財產
      上損害，自屬有據。本院審酌原告90年度綜合所得總額經
      核定為479,502元、91、92 年度查無綜合所得稅申報資料
      ，被告名下列有坐落雲林縣西螺鎮○○段第1382 之1地號
      、面積1193‧99平方公尺、應有部分0‧88839土地一筆、
      1992年份、KUOZUI廠牌汽車一輛，92年度利息所得為57,7
      9元 等情，為兩造所不爭執，復有財政部台灣省中區國稅
      局員林稽徵所以94 年2月1日中區國稅員林二字第0940002
      465 號函檢送之綜合所得稅核定通知書、財政部台灣省中
      區國稅局雲林縣分局94年1月31日中區國稅雲縣四字第094
      0001692 號函檢送之財產歸屬資料清單、財政部台灣省中
      區國稅局雲林縣分局94年2月14日中區國稅雲縣四字第094
      0001822號函檢送之92 年度綜合所得稅各類所得資料在卷
      足憑，兼衡兩造前揭所不爭之社會身分、地位、教育程度
      、工作與收入、原告因本件車禍所受之前開傷害、住院期
      間為3日等一切情狀，認原告請求慰撫金1,00 0,000元，
      尚嫌過高，應核減為100,000元，方屬允當。
（四）基上，原告主張其因本件車禍受有損失，在130,794元之
      範圍內，為有理由。
(四)、末按給付無確定期限者，依民法第229條第2項之規定，債務
    人於債權人得請求給付時，經其催告而未為給付，自受催告
    時起，負遲延責任；其經債權人起訴而送達訴狀者，與催告
    有同一效力。而遲延之債務，以支付金錢為標的者，債權人
    得請求依法定利率計算之遲延利息；應負利息之債務，其利
    率未經約定，亦無法律可據者，週年利率為百分之五，亦為
    民法第233 條第1項、第203條所明定。而侵權行為之損害賠
    償請求權於行為時即已發生，但其給付無確定期限，則原告
    請求被告應給付自起訴狀送達翌日即93 年7月22日起，至清
    償日止，按年息5%計算之法定遲延利息，亦屬有據。
五、綜上所述，原告本於侵權行為之法律關係提起本訴，請求被
    告賠償，在130,794元及自93年7月22日起至清償日止按年息
    5%計算之法定遲延利息之範圍內，為有理由，應予准許，逾
    此數額之請求，即非正當，應予駁回。
六、本判決所命被告給付之金額未逾500,000 元，依民事訴訟法
    第389 條第1項第5款之規定，應依職權宣告假執行。又被告
    陳明願供擔保，聲請宣告免為假執行，經核合於法律規定，
    併酌定相當之擔保金額准許之。至原告敗訴部分，其假執行
    之聲請，亦失所附麗，應予駁回。
七、本件事證已臻明確，兩造其餘攻擊防禦及證據調查，均與本
    案之判斷不生影響，自勿庸一一審酌論列，併此敘明。
據上論結，本件原告之訴為一部有理由，一部無理由，依民事訴
訟法第79 條、第389條第1項第5款、第392條第2項，判決如主文
。
中　　華　　民　　國　　94　　年　　5 　　月　　20　　日
                  民事第一庭    法　官　游秀雯
以上正本係照原本作成。
如對判決上訴，應於判決送達後20日內向本院提出上訴狀。
中　　華　　民　　國　　94　　年　　5 　　月　　25　　日
                      　　　    書記官　張西武
